臺灣臺南地方法院民事判決
110年度家繼簡字第18號
原      告  楊世昌
訴訟代理人  林泰良律師
被      告  陳蘇金瓜  

            陳慧玲
            黃秋月
            陳逸群
            陳逸賢
            王陳秋鳳  

            勞一平
            勞文堂
            黃蔡柳娥  

            黃榮村
            黃馨儀

            黃美璣

            黃盟珠
            黃逸荒
            林黃換

            楊世儒
            楊素貞（即楊世顯之承受訴訟人）

            黃楊淑芳  

            林楊淑芬  

            楊淑珠

            王秋水
            王正銓
            黃王瑞
上列當事人間請求分割遺產事件，本院於民國110年10月13日言
詞辯論終結，判決如下：
    主      文
一、兩造公同共有被繼承人陳登所遺坐落臺南市○○區○○○段00地
    號土地（面積238平方公尺，權利範圍2分之1），應按如附
    表所示之應繼分比例分割為分別共有。
二、訴訟費用由兩造按如附表所示之應繼分比例負擔。
    事實及理由
壹、程序方面：
一、按當事人死亡者，訴訟程序在有繼承人、遺產管理人或其他
    依法令應續行訴訟之人承受其訴訟以前當然停止；前開承受
    訴訟人於得為承受時，應即為承受之聲明，民事訴訟法第16
    8條、第175條第1項分別定有明文，此為家事事件法第51條
    所準用。查被告楊世顯於本件訴訟程序進行中之民國110年5
    月12日死亡，其繼承人原應為楊吳秋緞、楊敏政、楊素貞、
    楊素娟、楊素惠、楊素玲，其中楊吳秋緞、楊敏政、楊素娟
    、楊素惠、楊素玲已為拋棄繼承之聲明，楊素貞則於110年7
    月27日具狀聲明承受訴訟，此有被告楊世顯之除戶謄本、繼
    承系統表、繼承人之戶籍謄本、本院家事紀錄科查詢表、本
    院家事庭110年7月29日南院武家君110司繼字第2350號拋棄
    繼承准予備查函及公告等件在卷可憑(見本院家繼簡字卷第7
    5至83、171、175至177、181至184頁)，揆諸上開說明，本
    件自應由被告楊素貞為被告楊世顯之承受訴訟人，續行訴訟
    。
二、被告經合法通知，均未於言詞辯論期日到場，核無民事訴訟
    法第386條所列各款情形，依家事事件法第51條準用民事訴
    訟法第385條第1項規定，爰依原告之聲請，由其一造辯論而
    為判決。
貳、實體方面：
一、原告主張：被繼承人陳登於35年5月20日死亡，兩造為陳登
    之再轉繼承人，雖已就陳登所遺坐落臺南市○○區○○○段00地
    號土地（面積238平方公尺，權利範圍2分之1，下稱系爭遺
    產）辦理繼承登記為兩造公同共有，惟因雙方無法達成協議
    ，致影響對繼承財產之使用收益，又被繼承人陳登未以遺囑
    限制系爭遺產不得分割，兩造間亦無不能分割之約定，且系
    爭遺產於性質上、使用上並無不能分割之情形，故原告以本
    件起訴狀之繕本送達作為終止公同共有關係之意思表示通知
    ，請求按兩造如附表所示之應繼分比例將系爭遺產分割為分
    別共有等語，並聲明：如主文第1項所示。
二、被告均未於言詞辯論期日到場，亦未提出書狀作何聲明或陳
    述。
三、得心證之理由：
（一）原告主張之上開事實，業據其提出系爭遺產土地登記第一
      類謄本、被繼承人陳登之繼承系統表、除戶謄本、其全體
      繼承人戶籍、除戶謄本及拋棄繼承資料為證（見本院司家
      調字卷第17至19、23至85頁、本院家繼簡字卷第75至83頁
      、第45至61、187至189頁），並有本院查詢之拋棄繼承資
      料及系爭遺產查詢、異動索引資料各1份在卷可按（見本
      院家繼簡字卷第181至183、191至205頁），堪認屬實。
（二）次按繼承人有數人時，在分割遺產前，各繼承人對於遺產
      全部為公同共有；繼承人得隨時請求分割遺產，民法第11
      51條、第1164條本文分別定有明文。又遺產之公同共有係
      以遺產之分割為其終局目的，而以公同共有關係為暫時的
      存在。且在公同共有遺產分割自由之原則下，民法第1164
      條規定，繼承人得隨時請求分割遺產，該條所稱之「得隨
      時請求分割」，依同法第829條及第830條第1項規定觀之
      ，自應解為包含請求終止公同共有關係在內，俾繼承人之
      公同共有關係歸於消滅而成為分別共有，始不致與同法第
      829條所定之旨趣相左，庶不失繼承人得隨時請求分割遺
      產之立法本旨（最高法院93年度台上字第2609號判決意旨
      參照）。且共有物之分割，依共有人協議之方法行之；分
      割之方法不能協議決定，或於協議決定後因消滅時效完成
      經共有人拒絕履行者，法院得因任何共有人之請求，命為
      下列之分配：一、以原物分配於各共有人。但各共有人均
      受原物之分配顯有困難者，得將原物分配於部分共有人。
      二、原物分配顯有困難時，得變賣共有物，以價金分配於
      各共有人；或以原物之一部分分配於各共有人，他部分變
      賣，以價金分配於各共有人，民法第824第1項、第2項分
      別定有明文。又裁判分割共有物，究依何種方式為適當，
      法院有自由裁量之權，並應斟酌當事人之聲明、共有物之
      性質、經濟效用及全體共有人之利益等情事公平決之，不
      受當事人聲明之拘束。本院斟酌系爭遺產之性質、經濟效
      用及繼承人之利益等情事，認應由兩造按如附表所示之應
      繼分比例分割為分別共有為適當，爰判決如主文第1項所
      示。
四、綜上所述，原告依第1164條之規定，請求將兩造所公同共有
    之系爭遺產按如附表所示之應繼分比例分割為分別共有，為
    有理由，應予准許，爰判決如主文第1項所示。
五、按因共有物分割、經界或其他性質上類似之事件涉訟，由敗
    訴當事人負擔訴訟費用顯失公平者，法院得酌量情形，命勝
    訴之當事人負擔其一部；共同訴訟人，按其人數，平均分擔
    訴訟費用。但共同訴訟人於訴訟之利害關係顯有差異者，法
    院得酌量其利害關係之比例，命分別負擔；法院為終局判決
    時，應依職權為訴訟費用之裁判，民事訴訟法第80條之1、
    第85條第1項前段、第87條第1項分別定有明文。本件原告之
    訴為有理由，惟本件分割遺產之訴，將系爭遺產分割為分別
    共有，使兩造均可各自按其應有部分對系爭遺產使用、收益
    ，原告與被告之間實互蒙其利，且其所受利益因應繼分比例
    而有不同，是本院認本件第一審訴訟費用應由兩造按如附表
    所示之應繼分比例負擔。
六、訴訟費用負擔之依據：家事事件法第51條，民事訴訟法第80
    條之1、第85條第1項但書。 
中　　華　　民　　國　　110 　年　　10　　月　　27　　日
                  家事法庭  法  官  游育倫
以上正本係照原本作成。
如對本判決上訴須於判決送達後20日內向本院提出上訴狀(附具
繕本)，並應繳納上訴費用。
中　　華　　民　　國　　110 　年　　10　　月　　28　　日
                            書記官 李鎧安　　　　　　　　　　　　　　　　　　
附表：
編號 繼承人 應繼分比例 分割後就系爭遺產分別共有之應有部分比例 1 原告楊世昌 24分之1 48分之1 2 被告楊世儒 24分之1 48分之1 3 被告楊素貞 24分之1 48分之1 4 被告黃楊淑芳 24分之1 48分之1 5 被告林楊淑芬 24分之1 48分之1 6 被告楊淑珠 24分之1 48分之1 7 被告陳蘇金瓜 32分之1 64分之1 8 被告陳慧玲 32分之1 64分之1 9 被告陳逸群 32分之1 64分之1 10 被告陳逸賢 32分之1 64分之1 11 被告王陳秋鳳 16分之1 32分之1 12 被告勞一平 32分之1 64分之1 13 被告勞文堂 32分之1 64分之1 14 被告黃蔡柳娥 80分之1 160分之1 15 被告黃榮村 80分之1 160分之1 16 被告黃馨儀 80分之1 160分之1 17 被告黃美璣 80分之1 160分之1 18 被告黃盟珠 80分之1 160分之1 19 被告黃逸荒 16分之1 32分之1 20 被告林黃換 16分之1 32分之1 21 被告黃秋月 16分之1 32分之1 22 被告王秋水 12分之1 24分之1 23 被告王正銓 12分之1 24分之1 24 被告黃王瑞 12分之1 24分之1